【裁判字號】    99,訴緝,111
【裁判日期】    991229
【裁判案由】    偽造文書等
【裁判全文】
臺灣桃園地方法院刑事判決             99年度訴緝字第111號
公  訴  人  臺灣桃園地方法院檢察署檢察官
被      告  陳明貴  57歲民.
上列被告因偽造文書等案件，經檢察官提起公訴（86年度偵字第
8421 號 ），本院判決如下：
    主  文
本件免訴。
    理  由
一、公訴意旨略以：被告陳明貴明知與柯進富（其所涉本件犯行
    ，業經本院判決確定）兩人間並無任何親屬關係，而柯進富
    為使被告陳明貴能順利來臺工作，兩人竟共同基於犯意聯絡
    與行為分擔，由陳明貴利用不知情之福建省惠安縣公證處承
    辦人員張美英偽造其兩人之親屬關係公證書，再由柯進富持
    上開公證書向我內政部警政署入出境管理局申請大陸地區人
    民進入臺灣地區旅行證，使不知情之承辦人員發給柯進富「
    陳明貴旅行證」，再由柯進富將上開大陸地區人民進入臺灣
    地區許可證寄予在大陸之被告陳明貴，而被告陳明貴則於民
    國86年4 月28日，持上開文件以探親名義來臺，使中正國際
    機場安檢人員將此不實事項登載於職務上掌管之公文書上，
    准予入境。因認被告陳明貴所為，涉犯刑法第210 條偽造私
    文書罪、第214 條使公務員登載不實罪及第216 條行使使公
    務員登載不實之文書罪等罪嫌。
二、按時效完成者，應諭知免訴之判決，並得不經言詞辯論為之
    ，刑事訴訟法第302 條第2 款、第307 條分別定有明文。又
    行為後法律有變更者，適用行為時之法律，但行為後之法律
    有利於行為人者，適用最有利於行為人之法律，95年7 月1
    日修正施行之刑法第2 條第1 項定有明文，本條規定係關於
    新舊法比較適用之準據法，其本身無關行為可罰性要件之變
    更，故於95年7 月1 日刑法部分條文修正施行後，如有涉及
    比較新舊法之問題，即應逕依修正後刑法第2 條第1 項規定
    ，為「從舊從輕」之比較（參見最高法院95年度第8 次刑事
    庭會議決議意旨）。
三、查被告陳明貴行為後，刑法第80條關於追訴權消滅時效之規
    定，同自95年7 月1 日修正施行，修正前刑法第80條原規定
    ：「追訴權，因左列期間內不行使而消滅：（一）死刑、無
    期徒刑或10年以上有期徒刑者，20年。（二）3 年以上、10
    年未滿有期徒刑者，10年。（三）1 年以上、3 年未滿有期
    徒刑者，5 年。（四）1 年未滿有期徒刑者，3 年。（五）
    拘役或罰金者，1 年。前項期間自犯罪成立之日起算。但犯
    罪行為有連續或繼續之狀態者，自行為終了之日起算」，而
    修正後刑法第80條規定：「追訴權，因下列期間內未起訴而
    消滅：（一）犯最重本刑為死刑、無期徒刑或10年以上有期
    徒刑之罪者，30年。（二）犯最重本刑為3 年以上10年未滿
    有期徒刑之罪者，20年。（三）犯最重本刑為1 年以上3 年
    未滿有期徒刑之罪者，10年。（四）犯最重本刑為1 年未滿
    有期徒刑、拘役或罰金之罪者，5 年。前項期間自犯罪成立
    之日起算。但犯罪行為有繼續之狀態者，自行為終了之日起
    算」。本件被告涉犯刑法第210 條偽造私文書罪、第214 條
    使公務員登載不實罪及第216 條行使使公務員登載不實之文
    書罪，其法定刑為「5 年以下有期徒刑」，是依修正前刑法
    第80 條 之規定，追訴時效期間為10年，修正後之刑法第80
    條則將追訴時效期間提高為20年，經比較新舊法之結果，以
    被告行為時之修正前刑法第80條規定較為有利，是依刑法第
    2 條第1 項前段之規定，本件自應適用被告行為時之修正前
    刑法第80條規定，則關於追訴權時效之停止進行，及其期間
    、計算，並一體適用修正前刑法第83條之規定，合先敘明。
四、查本件被告陳明貴被訴涉犯刑法第210 條、第214 條及第21
    6 條等罪嫌，而本件依起訴書所載被告陳明貴之犯罪行為終
    了日為86年4 月28日，且本案經檢察官於86年6 月17日開始
    實施偵查，並由檢察官於86年12月18日提起公訴，嗣被告於
    本院審理時逃匿，於87年6 月15日由本院發布通緝等情，有
    桃園縣警察局刑事案件移送書上所載收案戳章、起訴書、通
    緝書等件附卷可查。是自87年6 月15日起審判程序因被告逃
    匿而不能繼續而停止，查本件被告所犯之上開罪名，依修正
    前刑法第80條第1 項第2 款、第83條之規定，其追訴權時效
    期間加計其停止期間共為12年6 月，是本件追訴權時效自86
    年4 月28日被告犯罪行為終了日起算，加上前揭12年6 月追
    訴權時效期間，再加上檢察官開始實施偵查及本院行使追訴
    權之期間計11月30日，再加扣除86年12月18日公訴人提起公
    訴至87年1 月20日案件繫屬於本院之1 月2 日，計算之結果
    ，本件被告所犯前揭犯罪之追訴權時效至遲應於99年9 月26
    日即告完成無誤。從而，本件犯罪之追訴權時效既已完成，
    揆諸前開說明，爰不經言詞辯論，逕為免訴判決之諭知。
據上論斷，依刑事訴訟法第302 條第2 款、第307 條，判決如主
文。
中    華    民    國    99    年    12    月    29    日
                  刑事第十二庭  審判長法  官  許雅婷
                                      法  官  羅國鴻
                                      法  官  陳威帆
以上正本證明與原本無異。
如不服本判決應於收受判決後10日內向本院提出上訴書狀，並應
敘述具體理由。其未敘述上訴理由者，應於上訴期間屆滿後20日
內向本院補提理由書( 均須按他造當事人之人數附繕本) 「切勿
逕送上級法院」。
                                      書記官  吳玉蘭
中    華    民    國    99    年    12    月    29    日

司法院資訊處製作；財團法人民間司法改革基金會備份。
